【裁判字號】    97,台上,6332
【裁判日期】    971210
【裁判案由】    違反槍砲彈藥刀械管制條例等罪
【裁判全文】
最高法院刑事判決            九十七年度台上字第六三三二號
上  訴  人  甲○○
上列上訴人因違反槍砲彈藥刀械管制條例等罪案件，不服台灣高
等法院台南分院中華民國九十五年三月二十一日第二審判決（九
十五年度上訴字第六三號，起訴案號：台灣台南地方法院檢察署
九十三年度偵字第一一七六八、一二○八一號、九十三年度選偵
字第一一、三五號），提起上訴，本院判決如下：
    主  文
原判決關於未經許可，持有自動步槍部分撤銷，發回台灣高等法
院台南分院。
其他上訴駁回。
    理  由
一、發回部分（即未經許可，持有自動步槍部分）：
本件原判決認定：上訴人甲○○有其事實欄二所載，與另案處理
之洪鋒文、李金成、廖榮輝，共同未經許可，持有Ｍ步槍一支
及子彈十五發，於民國九十三年七月六日凌晨二時三十五分許，
在雲林縣莿桐鄉○○村○○路一○六之一號張輝元住處，由廖榮
輝持該槍掃射張輝元住處大門，射擊十五發子彈，使張輝元心生
畏懼，致生危害於安全等情。因而撤銷第一審關於恐嚇危害安全
（含第一審不另為無罪諭知之違反槍砲彈藥刀械管制條例）部分
之判決，依想像競合犯、牽連犯，從一重改判論處上訴人共同未
經許可，持有自動步槍罪刑，固非無見。
惟查：(一)、有罪之判決書，應於理由內記載認定犯罪事實所憑之
證據及其認定之理由，刑事訴訟法第三百十條第一款定有明文。
槍砲彈藥刀械管制條例第七條第四項之未經許可，持有第一項所
列槍砲（指火砲、肩射武器、機關槍、衝鋒槍、卡柄槍、自動步
槍、普通步槍、馬槍、手槍）罪，以所持有者，確係該條第一項
所列之前揭槍砲為成立要件，而是否確實屬於第一項所列槍砲，
應依證據證明之。原判決事實認定，上訴人於九十三年七月六日
與洪鋒文、李金成、廖榮輝，共同未經許可，持有Ｍ步槍一支
，嗣該步槍業於九十三年七月二十六日，在高雄縣大寮鄉○○路
○段一○四巷一八六弄九之一號工寮，為警查扣（見原判決第三
頁末行至第四頁第四行）。因認上訴人係犯槍砲彈藥刀械管制條
例第七條第四項之未經許可，持有自動步槍罪。但原判決並未說
明經由如何之調查或檢驗鑑定，得以證明上訴人所持有之該槍枝
確為「自動步槍」，即逕論以上開之罪，自有應於審判期日調查
之證據未予調查及理由不備之違法（至於原判決所載，內政部警
政署刑事警察局九十三年八月二日刑鑑字第0930155311號函及九
十三年七月十四日刑鑑字第0930141270號鑑定報告書，均為關於
子彈之鑑定，非槍枝之鑑定。見原判決第十一頁第十二行至第十
八行，警卷第四宗第一四三頁至第一四七頁，第一審卷第六十九
頁至第七十二頁）。(二)、有罪之判決書，其宣示之主文，與所載
之事實及理由必須互相適合，否則即屬理由矛盾，其判決當然為
違背法令。槍砲彈藥刀械管制條例第七條第一項所列之槍砲，計
有火砲、肩射武器、機關槍、衝鋒槍、卡柄槍、自動步槍、普通
步槍、馬槍、手槍。其中自動步槍、普通步槍，雖均為第一項所
列之槍砲，但立法者既已分別列舉，則於裁判時即應予以區分，
不能混淆。原判決主文及理由均記載，上訴人係犯持有「自動步
槍」罪（見原判決主文第二項及第十九頁第六行），但其事實係
認定，上訴人持有Ｍ「步槍」（見原判決第三頁第十二行、第
十五行、第十八行）。上訴人究係持有自動步槍或普通步槍？其
主文、理由之記載，與事實之認定，不相適合。況卷內並無鑑定
資料，則該槍枝究係自動步槍、普通步槍或其他名稱之槍枝？亦
屬無憑判斷。(三)、審判長應將證物提示當事人、代理人、辯護人
或輔佐人，使其辨認；又卷宗內之筆錄及其他文書可為證據者，
審判長應向當事人、代理人、辯護人或輔佐人宣讀或告以要旨；
另法院應予當事人、代理人、辯護人或輔佐人，以辯論證據證明
力之適當機會，刑事訴訟法第一百六十四條第一項、第一百六十
五條第一項、第二百八十八條之二分別定有明文。原判決既認定
上訴人係未經許可，持有Ｍ步槍，且該步槍已經扣案。但原審
於審判期日，並未依前揭規定提示證物，使上訴人等人辨認；或
調取槍枝之鑑定報告（如尚未鑑定時，先予鑑定），向上訴人等
人宣讀或告以要旨，予以上訴人等人辯論該證據證明力之適當機
會，即遽行判決，亦有應於審判期日調查之證據而未予調查之違
法。以上或為上訴意旨指摘所及，或為本院得依職權調查之事項
，應認原判決關於未經許可，持有自動步槍部分有撤銷發回更審
之原因。原判決認為有想像競合犯裁判上一罪關係之持有子彈部
分，及有牽連犯裁判上一罪關係之恐嚇危害安全部分，基於審判
不可分原則，併予發回。又刑法部分條文於九十四年一月七日修
正、同年二月二日公布，並自九十五年七月一日施行，其中第五
十五條之牽連犯已經刪除、第四十二條罰金易服勞役之折算標準
，亦已修正，於更審時應注意新舊法之比較適用，併此指明。
二、駁回部分（即行使使公務員登載不實公文書部分）：
按上訴得對於判決之一部為之，未聲明為一部者，視為全部上訴
，刑事訴訟法第三百四十八條第一項定有明文。本件上訴人對原
判決不服，提起上訴，未聲明為一部上訴，且於上訴狀及上訴理
由狀已表明係對原審九十五年度上訴字第六三號違反槍砲彈藥刀
械管制條例「等」案件提起上訴，依前開規定，應視為全部上訴
。查刑事訴訟法第三百七十六條所列各罪之案件，經第二審判決
者，不得上訴於第三審法院，為該法條所明定。本件上訴人被訴
行使使公務員登載不實公文書（牽連犯變造特種文書）部分，原
審係維持第一審依刑法第二百十六條、第二百十四條論處罪刑，
核屬刑事訴訟法第三百七十六條第一款之案件。依首開說明，既
經第二審判決，自不得上訴於第三審法院。上訴人猶對於此部分
提起上訴，顯為法所不許，此部分應予駁回。
據上論結，應依刑事訴訟法第三百九十五條前段、第三百九十七
條、第四百零一條，判決如主文。
中    華    民    國  九十七  年   十二   月    十    日
                      最高法院刑事第七庭
                          審判長法官  陳  世  雄
                                法官  魏  新  和
                                法官  吳  信  銘
                                法官  徐  文  亮
                                法官  李  錦  樑
      本件正本證明與原本無異
                                      書  記  官
中    華    民    國  九十七  年   十二   月   十五   日
                                                      Ｑ


司法院資訊處製作；財團法人民間司法改革基金會備份。
